【裁判字號】    98,上易,443
【裁判日期】    980414
【裁判案由】    竊盜等
【裁判全文】
臺灣高等法院刑事判決                 98年度上易字第443號
上  訴  人  臺灣臺北地方法院檢察署檢察官
上  訴  人
即  被  告  甲○○
                    （另案在臺灣臺北監獄臺北分監執行）
上列上訴人等因被告竊盜案件，不服臺灣臺北地方法院九十七年
度交易字第五二一號，中華民國九十八年一月十六日第一審判決
（起訴案號：臺灣臺北地方法院檢察署九十七年度偵字第一七七
二一號），提起上訴，本院判決如下：
    主  文
上訴駁回。
    理  由
一、按提起第二審之上訴，其上訴書狀應敘述具體理由，為第二
    審上訴必備之程式。此觀民國九十六年七月四日修正公布刑
    事訴訟法第三百六十一條第二項之規定甚明。倘上訴理由之
    敘述未合乎具體之要求者，其上訴即屬同法第三百六十二條
    前段所定「上訴不合法律上之程式」，第二審法院應依同法
    第三百六十七條前段之規定，以判決駁回之。至其理由之具
    體與否，屬第二審法院審查範圍，不在第一審法院命補正之
    列，上訴書狀如已敘述理由，無論其具體與否，即無待其補
    提理由書或命補正之問題。此與上訴書狀全未敘述上訴理由
    者，第一審法院依刑事訴訟法第三百六十一條第三項之規定
    ，應定期間先命補正之情形，尚屬有別。又第二審上訴之目
    的，既在於請求撤銷、變更原判決，則所謂「具體理由」，
    自應就原判決如何足以撤銷、如何應予變更之「事實上」或
    「法律上」之具體根據，本於確實之訴訟資料暨原因事實之
    所出，逐一敘述、記載，必已具體指出原判決事實認定之所
    憑有如何之錯誤（如原判決所採之證據如何不具證據能力，
    所為證明力之判斷如何違背經驗、論理法則等），法律之適
    用（尤其實體法）有如何之違誤，形式上已足以動搖原判決
    使之成為不當或違法而得改判之事由；必要時並應提出有利
    於己之事證，期使第二審法院採納，俾為有利於上訴人之認
    定，始屬合法。上訴理由之敘述，應先合乎具體之要求，始
    有所敘述可取與否之實體審理與判斷之問題。是上訴人之上
    訴書狀雖敘述上訴理由，但僅泛言原判決認定事實錯誤、違
    背法令、量刑失之過重或輕縱等情詞，而未依上揭意旨指出
    具體事由，或形式上雖已指出具體事由，然該等事由縱使屬
    實，亦不足以認為原判決有何不當或違法，或其所陳之事由
    ，與訴訟資料所載不相適合，或所指摘原判決之「不當」或
    「違法」根本不存在者，均應認其實質上並未符合具體之要
    件，庶符節制濫行上訴之立法意旨。又上訴之「理由」應於
    理由書中敘述，不得引用或檢附其他文書替代，方能認為合
    法。
二、本件原判決認定被告甲○○有如其事實欄所載竊取被害人乙
    ○○、丙○○所有之機車等犯行，因而論處被告以犯竊盜罪
    二罪刑（均累犯），並定應執行有期徒刑一年二月等情。係
    以上開事實，業據被告供認不諱，並有如原判決理由欄一所
    示之證據為憑，已詳敘其認定之證據及理由，並無違背證據
    法則，而原判決依其確認之事實而為法律之適用，亦無違誤
    。並說明：被告自八十六年間起，即有八件竊盜案件，經檢
    察官起訴、併辦及法院判處罪刑確定，入監服刑，最近一次
    執行有期徒刑，甫於九十七年二月五日縮刑期滿執行完畢後
    ，又因竊盜等案件，經臺灣臺北地方法院檢察署檢察官於九
    十七年四月三十日以九十七年度偵字第九○四一號起訴，由
    原審以九十七年度交易字第二九二號審理，再因竊盜案件，
    由臺灣板橋地方法院檢察署檢察官以九十七年度偵字第一五
    二一九號聲請簡易判決處刑，經臺灣板橋地方法院於九十七
    年七月二十五日以九十七年度簡字第六四八七號判處有期徒
    刑六月，同年九月四日確定，在臺灣臺北監獄臺北分監執行
    ，有本院被告前案紀錄表可稽，其受前開徒刑之執行完畢後
    ，五年以內故意再犯本件有期徒刑以上之上開各罪，均為累
    犯，應分別依刑法第四十七條第一項規定加重其刑等旨。復
    敘明：十八歲以上之竊盜犯、贓物犯，有犯罪之習慣者，得
    於刑之執行前，令入勞動場所強制工作，竊盜犯贓物犯保安
    處分條例第三條第一項定有明文。而保安處分係針對受處分
    人將來之危險性所為之處置，以達教化、治療之目的，為刑
    罰之補充制度。我國現行刑法採刑罰與保安處分雙軌制，係
    在維持行為責任之刑罰原則下，為協助行為人再社會化之功
    能，以及改善行為人潛在之危險性格，期能達成根治犯罪原
    因、預防犯罪之特別目的。是保安處分中之強制工作，旨在
    對嚴重職業性犯罪及欠缺正確工作觀念或無正常工作因而犯
    罪者，強制其從事勞動，學習一技之長及正確之謀生觀念，
    使其日後重返社會，能適應社會生活。竊盜犯贓物犯保安處
    分條例第三條第一項規定，即係本於保安處分應受比例原則
    之規範，使保安處分之宣告，與行為人所為行為之嚴重性、
    行為人所表現之危險性及對於行為人未來行為之期待性相當
    之意旨而制定，而由法院視行為人之危險性格，決定應否令
    入勞動處所強制工作，以達預防之目的。本件被告為十八歲
    以上之人，有如上所述之多起竊盜前科，均經法院判處罪刑
    確定並送執行出獄後，除本件外，仍有竊盜案尚待法院審理
    及現正執行中，業如前述，顯見其犯竊盜罪頻繁，而具有常
    習性，危害社會治安甚鉅，其欠缺正確觀念，有犯罪之習慣
    ，足見有強制從事勞動，以養成正確之工作習慣及觀念，俾
    其適應社會生活，而達教化、治療等目的之必要，爰依上開
    規定，諭知於刑之執行前，令被告入勞動場所強制工作三年
    ，以收矯治之效等情。經核並無違誤。
三、被告甲○○、檢察官均不服原審之判決，分別提起上訴。甲
    ○○上訴意旨略稱：其二次竊盜犯行，為集合犯，依刑法第
    五十九條應酌量減輕其刑；其雖有竊盜前科，並無犯罪習慣
    ，判處有期徒刑，已足收矯正之效果，無宣告強制工作之必
    要云云。檢察官上訴意旨略稱：原判決於主文及理由中，均
    認定被告構成累犯，然於事實欄中（原判決誤載為「犯罪事
    實」），卻毫無被告如何構成累犯依據之記載，有判決事實
    與理由、主文矛盾之違法等語。惟查：(一)被告上訴理由所指
    各情，經核僅係徒憑己見而為之敘述，並未具體指出或表明
    原判決有如何採證、認事或用法等足以影響判決本旨之不當
    或違法理由，且係對原判決就刑之量定及保安處分已詳予說
    明審酌之事項，漫為爭執，難認已符合首揭上訴書狀應敘述
    具體理由之要件。(二)刑事訴訟法第三百零八條規定：判決書
    應分別記載其裁判之主文與理由；有罪之判決書並應記載犯
    罪事實，且得與理由合併記載。此有罪判決書應記載之「犯
    罪事實」，係指符合犯罪構成要件之具體社會事實，如被告
    犯罪之時間、地點、手段以及其他該當於犯罪構成要件而足
    資認定既判力範圍之具體社會事實。至於構成要件以外之其
    他適用法律事實，例如刑法總則之加重或減輕事由，可無須
    在「犯罪事實」欄中記載（法院辦理刑事訴訟案件應行注意
    事項第一四四點參照）。原判決已於理由欄內說明被告構成
    累犯之依據，其犯罪事實欄依上開規定為之記載，依法並無
    不合。檢察官之上訴，尚有誤會，自亦難認為合法。縱上所
    述，上訴人等之上訴為不合法律上程式，應予駁回。並不經
    言詞辯論為之。
據上論斷，應依刑事訴訟法第三百六十七條前段、第三百七十二
條，判決如主文。
中    華    民    國    98    年    4     月    14    日
            刑事第十九庭  審判長法  官  黃金富
                                法  官  魏新國
                                法  官  吳  燦
以上正本證明與原本無異。
不得上訴。
                                書記官  陳靜姿
中    華    民    國    98    年    4     月    14    日


司法院資訊處製作；財團法人民間司法改革基金會備份。
